【裁判字號】    94,訴,2578
【裁判日期】    950504
【裁判案由】    確認紅毛港遷村安置戶法定資格
【裁判全文】
臺灣高雄地方法院民事判決              94年度訴字第2578號
原      告    甲○○
兼訴訟代理人  丙○○
被      告    戊○○
              丁○○
              乙○○○
上列當事人間請求確認紅毛港遷村安置戶法定資格事件，經本院
於民國95年4月20日言詞辯論終結，判決如下：
    主      文
原告之訴駁回。
訴訟費用由原告負擔。
    事實及理由
一、原告主張：原告甲○○、丙○○分別於民國60年、61年出生
    後，即設籍於戶長為訴外人洪吳瑞香（原告之祖母、被告戊○○、丁○○之母、被告乙○○○之婆婆）之高雄市小港區
    ○○○路176 號戶籍內，因訴外人洪吳瑞香於87年7 月30日
    死亡，由原告甲○○繼為該戶戶長，嗣原告甲○○因案入監
    服刑，於87年8 月25日由原告丙○○繼為戶長。因訴外人洪
    吳瑞香於遷村日以前死亡，依「紅毛港遷村安置對象補充規
    定」第7 條規定，得由其法定繼承人承受安置資格，惟不得
    重複配售，茲因洪吳瑞香之子即被告戊○○、丁○○及洪吳
    瑞香之媳婦即被告乙○○○（洪吳瑞香之三子洪清陽之配偶
    ，洪清陽於81年1 月13日死亡）均已獲安置戶資格，受限於
    不得重複配售之規定，自當排除於以訴外人洪吳瑞香為戶長
    之安置戶資格，且應拋棄承受權利，惟因被告要求原告給付
    大筆權利金，否則不同意出具權利拋棄書，致影響原告向高
    雄市政府承購房地的權利，且訴外人洪吳瑞香之法定繼承人
    中，符合繼受安置戶資格者僅原告二人，其餘關係人或因已
    獲安置戶資格，或因未設籍、或未設籍於訴外人洪吳瑞香戶
    內，均不符合承受訴外人洪吳瑞香安置戶資格，且原告係自
    然成長而共同生活於洪吳瑞香戶內，自應由原告承受訴外人
    洪吳瑞香之安置戶資格。爰提起本件訴訟，確認原告之權利
    。聲明求為判決：確認原告繼受紅毛港遷村安置戶戶長洪吳
    瑞香向政府購買配售房地之法定資格。
二、被告戊○○則以：同意原告之請求等語。被告丁○○、乙○○○則以：訴外人洪吳瑞香隻安置戶資格係屬於其遺產，應
    該由洪吳瑞香之法定繼承人繼承，不應該單獨由原告來繼承
    洪吳瑞香之安置戶資格，伊等不同意原告承受訴外人洪吳瑞
    香之安置戶資格等語，資為抗辯，均答辯聲明求為判決：駁
    回原告之訴。
三、原告主張訴外人洪吳瑞香具有紅毛港遷村安置戶資格，於遷
    村日以前死亡，且因被告戊○○、丁○○及乙○○○均已獲
    安置戶資格，是符合繼受安置戶資格之法定繼承人僅原告二
    人等語，為被告丁○○、乙○○○所否認，是本件兩造爭執
    事項厥為：原告是否得承受訴外人洪吳瑞香之安置戶資格？
    被告是否有拋棄承受訴外人洪吳瑞香安置戶資格之義務？茲
    論述如下：
（一）查，依原告所提出「紅毛港遷村第三次修正計畫書內安置
      對象規定」（經行政院於87年8 月10日台87內字第69675
      號函備查，見本院卷第8-1 頁）第1 條規定，遷村安置以
      「戶」為單位，需在78年7 月28日在紅毛港地區設有戶籍
      ，於遷村核算截止日設有「戶」者，始為安置對象。而所
      謂「戶」，依85年5 月8 日紅毛港遷村策進委員會第14次
      會議通過之「紅毛港遷村安置對象補充規定」（見本院卷
      第8-1 頁）第2 條規定，係指依據戶籍法規申請立戶登記
      者，以戶長為代表。若戶長於遷村前死亡者，則依上開補
      充規定第7 條規定，得由其於房屋補償基準日或自然成長
      而設籍於紅毛港地區之法定繼承人，於遷村核算截止日仍
      設籍者，依民法規定完成繼承手續後，承受其安置資格，
      惟不得重複配售，復依92年8 月6 日紅毛港遷村策進委員
      會第21次會議通過之「紅毛港遷村安置對象補充規定」（
      附於本院卷第93頁）第7 條規定，符合78年7 月28日補償
      基準日設籍要件之房屋所有權人或血親成長戶，而於遷村
      核算截止日以前死亡者、或經公告為紅毛港遷村配售土地
      安置戶或集合住宅安置戶，戶長於實際遷村日以前死亡者
      ，其安置資格得由其法定繼承人協議推舉一人（須為其法
      定繼承人或直系血親卑親屬）申請承受，惟不得重複配售
      。次查，依「紅毛港遷村第三次修正計畫書內安置對象規
      定」第7 條規定，紅毛港遷村戶核算截止日為85年5 月18
      日乙節，有該規定在卷可稽（見本院卷第8-1 頁）。準此
      ，依上開規定，紅毛港遷村安置對象，必須是在78年7 月
      28 日 在紅毛港地區設有戶籍，於85年5 月18日遷村核算
      截止日止，設有「戶」者，若戶長死亡者，得由戶長之法
      定繼承人協議推舉一人承受其安置資格。所謂法定繼承人
      ，應係指依民法第1138條及第1139條規定真正繼承被繼承
      人遺產之繼承人而言，而非指民法第1138條所規定法定順
      序繼承人全部包括在內。
（二）查，訴外人洪吳瑞香於補償基準日即78年7 月28日在紅毛
      港地區設有戶籍，符合紅毛港遷村之土地安置戶資格，惟
      訴外人洪吳瑞香於遷村前即87年7 月30日死亡等情，有高
      雄市政府安置戶資料、戶籍謄本各1 紙在卷可稽，則依上
      開規定，訴外人洪吳瑞香之安置戶資格得由其法定繼承人
      協議推舉1 人（須為其法定繼承人或直系血親卑親屬）申
      請承受。
（三）訴外人洪吳瑞香之第一順位法定繼承人有被告戊○○、丁○○及訴外人洪清陽，其中訴外人洪清陽於81年1 月13日
      宣告死亡，其繼承權利即由其女即訴外人洪素茹所代位繼
      承，有原告提出之繼承系統表及戶籍謄本各1 紙在卷可稽
      ，且為兩造所不爭執，堪信為真實，被告乙○○○自不得
      代位繼承洪吳瑞香之遺產，是原告對被告乙○○○提起本
      件訴訟，應屬無據。又依上開92年8 月6 日之紅毛港遷村
      安置對象補充規定第7 條規定，訴外人洪吳瑞香之安置戶
      資格，即應由被告戊○○、丁○○、訴外人洪素茹協議推
      舉1 人（須為訴外人洪吳瑞香之法定繼承人或直系血親卑
      親屬）來申請承受。惟上開法定繼承人均未拋棄繼承，亦
      未協議由何人繼承訴外人洪吳瑞香安置戶資格乙節，為兩
      造所不爭執，則訴外人洪吳瑞香之安置戶資格，在上開法
      定繼承人達成協議之前，任何人均無承受之資格，何況原
      告係被告戊○○之子女，洪吳瑞香之孫，在上開洪吳瑞香
      之繼承人均未拋棄繼承之情形下，自尚非為洪吳瑞香之繼
      承人，是原告主張：訴外人洪吳瑞香法定繼承人中，僅原
      告符合繼受安置戶資格，且原告復係自然成長而共同生活
      於洪吳瑞香戶內，自應由原告承受訴外人洪吳瑞香之安置
      戶資格云云，自屬無據，顯不可採。
（四）另按紅毛港遷村安置對象補充規定第7 條有關不得重複配
      售之規定，係為避免有同時符合二項以上安置資格者，享
      有重複配售之權利，有違遷村安置之目的，與是否具有法
      定繼承人資格及協議由何人繼承安置戶資格係屬二事，被
      告戊○○、丁○○、訴外人洪素茹並不因已獲安置戶資格
      ，即喪失訴外人洪吳瑞香之法定繼承人資格；另92年8月6
      日之紅毛港遷村安置對象補充規定第7 條有關承受安置戶
      資格之程序，係規定應由法定繼承人協議推舉1 人承受，
      而非以拋棄承受權利為之，此有紅毛港遷村安置資格辦理
      繼承流程繼承申請表、協議書及切結書在卷可稽，是原告
      主張：因被告戊○○、丁○○及乙○○○均已獲安置戶資
      格，受限於不得重複配售之規定，自應拋棄承受權利云云
      ，自不足採。
四、綜上所述，被告乙○○○非訴外人洪吳瑞香之繼承人，且洪
    吳瑞香之繼承人被告戊○○、丁○○及訴外人洪素茹並未協
    議由原告承受訴外人洪吳瑞香之安置戶資格，是原告自無權
    承受訴外人洪吳瑞香之安置戶資格，從而，原告提起本件訴
    訟請求確認繼受紅毛港遷村安置戶戶長洪吳瑞香向政府購買
    配售房地之法定資格，為無理由，應予駁回。
五、本件事證已臻明確，兩造其餘攻擊防禦方法，對於判決結果
    不生任何影響，爰不一一論敘，附此敘明。
六、結論：原告之訴為無理由，依民事訴訟法第78條、第85條第
    1項前段，判決如主文。
中    華    民    國    95    年     5     月    4    日
                  民事第二庭審判長法  官  鄭月霞
                                  法  官  伍逸康
                                  法  官  邱泰錄
上為正本係照原本作成。
如不服本判決，應於送達後20日內，向本院提出上訴狀並表明上
訴理由，如於本判決宣示後送達前提起上訴者，應於判決送達後
10日內補提上訴理由書（須附繕本）。
中    華    民    國    95    年    5     月    4     日
                                  書記官  林慧君


司法院資訊處製作；財團法人民間司法改革基金會備份。
